【裁判字號】    88,訴,522
【裁判日期】    890714
【裁判案由】    違反槍砲彈藥刀械管制條例
【裁判全文】
臺灣新竹地方法院刑事判決                          八十八年度訴字第五二二號
    公  訴  人  臺灣新竹地方法院檢察署檢察官
    被      告  甲○○
右列被告因違反槍砲彈藥刀械管制條例案件，經檢察官提起公訴（八十八年度偵字第
六五三九號)，及移送併案審理（八十九年度偵字第一九七一號）本院判決如左：
    主       文
甲○○未經許可，持有其他可發射子彈具有殺傷力之手槍，處有期徒刑壹年貳月，併
科罰金新台幣參萬元，罰金如易服勞役，以銀元參佰元即新台幣玖佰元折算壹日，扣
案之改造手槍壹枝（槍枝管制編號0000000000）沒收之；又未經許可，製造子彈未遂
，處有期徒刑拾月，併科罰金新台幣貳萬元，罰金如易服勞役，以銀元參佰元即新台
幣玖佰元折算壹日，扣案之火藥罐壹罐、玩具彈殼貳顆、筆記本壹冊均沒收。應執行
有期徒刑壹年拾月，併科罰金新台幣伍萬元，罰金如易服勞役，以銀元參佰元即新台
幣玖佰元折算壹日。扣案之改造手槍壹枝（槍枝管制編號0000000000）、火藥罐壹罐
、玩具彈殼貳顆、筆記本壹冊均沒收。
    事       實
一、甲○○未經許可，於民國（下同）八十八年六月二十九日二十一時許，在新竹市
    ○○路附近，以新台幣一萬元之代價，向姓名年籍不詳綽號「阿宗」之成年男子
    ，購入可發射子彈具有殺傷力之改造手槍一支（槍枝管制編號0000000000號）及
    金屬玩具彈殼六顆，而持有前開改造手槍一支。後另行起意，於同年七月初某日
    ，在其位於桃園縣新屋鄉蚵間村五鄰四七號居所，利用其父親所有之工業用底火
    、工具一批及屬於爆裂物之主要組成零件之火藥，以將火藥、工業用底火填裝於
    前開玩具子彈內，並加裝金屬彈頭之方式，製造子彈二顆未遂（均具金屬彈頭，
    其中一顆已填裝火藥及底火，另一顆則尚未填裝火藥及底火，均不具殺傷力）。
    嗣因施用毒品案件，經台灣新竹地方法院檢察署通緝後，於同年八月二十七日十
    七時許，在上址為警查獲，並扣得改造手槍一支、火藥一罐、彈殼四顆、未完成
    無法擊發，均不具殺傷力之子彈二顆、工具一批、工業用底火一０四顆、筆記本
    一冊。
二、案經新竹市警察局第一分局報告台灣新竹地方法院檢察署檢察官偵查起訴。
    理      由
一、訊據被告甲○○矢口否何有何違反槍砲彈藥刀械管制條例之犯行，辯稱扣案之物
    品除筆記本係其所寫外，其餘均係在其父親房間內所查獲，並非其所有云云。經
    查，右揭犯罪事實，業據被告甲○○於警訊中坦承在卷，雖被告甲○○於偵查改
    稱：扣案之改造手槍、子彈等，係其綽號「阿弟」之友人所寄放等語；於本院審
    理時辯稱：扣案之改造手槍、子彈係在其父親房間內查獲，並非其所有，警訊中
    曾遭警毆打，始坦承犯行云云。唯經本院質之何時何處遭警毆打，其答稱：係於
    查獲地點及送警局之途中，除此之外即未遭警毆打等語，經本院傳訊逮捕被告並
    製作筆錄之警員乙○○到庭後，其堅決否認渠等有毆打被告之情事，且被告亦稱
    該警員並未毆打其等語，經本院再質之：這警訊上筆錄，都是你自己講的？其亦
    答稱：是的，我有這樣講，當時心情很亂，我想這樣講應該沒什麼事等語；復質
    之：警察有逼你這樣講嗎？其仍答稱：沒有。顯見被告於警訊中所供，係出於任
    意性，應可採認，其辯稱遭警毆打始於警訊坦承犯行云云，顯係狡辯之詞。次查
    ，前開為警查扣之筆記本一冊，其上載有製造子彈之流程，有該筆記本一冊在卷
    可參，雖被告否認該流程係其所寫，然被被告於本院調查時並不否認曾於該筆記
    本記事；於本院審理時復供稱該筆記本係其自己寫的筆記簿等語，是該筆記本既
    係被告所寫，應為被告所有無誤，其上復載有製造子彈流程，益徵被告於警訊中
    所供，與事實相符。是其於本院審理時所辯，顯係事後卸責之詞，不足採信。再
    查，該等扣案之改造手槍、子彈、彈殼、火藥罐，經送請內政部警政署刑事警察
    局鑑定結果：扣案手槍一支（槍枝管制編號0000000000）認係仿貝瑞塔廠半自動
    手槍製造之玩具手槍換裝土造金屬槍管改造而成，機械性能良好，可發射適用子
    彈，認具殺傷力；另彈殼四顆，均屬金屬玩具彈殼；子彈一顆，認係屬金屬玩具
    彈殼加裝直徑約六mm之金屬彈頭組合而成，欠缺火藥、底火，不具子彈完整結構
    ，認不具殺傷力；另一顆子彈，認係玩具子彈改造而成（具直徑約六mm之金屬彈
    頭），經實際試射，無法擊發，認不具殺傷力；扣案之火藥罐內容物火藥，檢出
    硝化甘油炸藥成份，認具有破壞性及殺傷力，為爆裂物之主要組成零件，有該局
    八十八年九月十四日刑鑑字第九０四四六號鑑驗通知書及同年十一月二十二日刑
    偵五字第一二一０四四號爆炸（裂）物鑑驗處理通知書二紙在卷可參。綜上所述
    ，事證明確，被告未經許可持有其他可發射子彈具有殺傷力之手槍及製造子彈未
    遂之犯行，均堪認定。
二、核被告甲○○持有改造手槍之行為，係犯槍砲彈藥刀械管制條例第十一條第四項
    之未經許可持有其他可發射子彈具有殺傷力之手槍罪；其已著手製造子彈二顆，
    惟尚未具殺傷力，即為警查獲，所為係犯槍砲彈藥刀械管制條例第十二條第五項
    、第一項未經許可製造子彈未遂罪。其未經許可持有爆裂物之主要組成零件（火
    藥）之行為，係未經許可製造子彈未遂之階段行為，不另論罪。被告已著手於製
    造子彈二顆之行為，惟或未組裝完成或不具殺傷力，為未遂犯，爰依刑法第二十
    六條前段之規定，就其未經許可製造子彈未遂罪部分，減輕其刑。被告所犯上開
    二罪間，犯意各別，行為互殊，應分論併罰。爰審酌被告犯罪動機、目的、手段
    ，無視法律之禁止、於此社會治安日益惡化之際，仍持有槍枝，並製造子彈，進
    而影響社會治安，惟其所製造之子彈僅二顆且未遂、且未曾攜出或射擊、所生危
    害及其犯罪後之態度等一切情狀，各量處如主文所示之刑，並均就罰金部分，諭
    知易服勞役之折算標準，及定其應執行刑，暨就罰金部分，諭知易服勞役之折算
    標準。
三、扣案之改造手槍一支、火藥罐內容物，經送驗結果，改造手槍具有殺傷力，火藥
    罐內容物，係屬爆裂物之主要組成零件，認具有破壞性及殺傷力，均已如前述，
    均屬違物，均應依刑法第三十八條第一項第一款之規定沒收之。另扣案之子彈二
    顆（均經拆解）、筆記本一冊，係被告所有，供犯罪所用之物，業如前述，爰均
    依同法第三十八條第一項第二款之規定沒收之。至於另扣案之彈殼四顆，係屬玩
    具彈殼，且未經被告持之犯罪；工具一批、工業用底火一０四顆，被告否認係其
    所有，且非違禁物，爰均不為沒收之諭知。
四、末按，槍砲彈藥刀械管制條例第十九條第一項，業經司法院大法官會議釋字第四
    七一號解釋認為該條不問對於行為人有無矯治險之必要，一律宣付強制工作，有
    違憲法比例原則，應自該解釋公布之日起不予適用，而該解釋業經司法院於八十
    七年十二月十八日公布，經本院依個案審酌後，認其所製造之子彈僅二顆且未遂
    、持有之改造槍枝亦未曾攜出或射擊，是本案尚無宣告強制工作之必要，爰不另
    為刑前強制工作之諭知，附此說明。
五、移送併案意旨另以：被告甲○○於八十九年三月三十一日十七時許，在新竹市○
    ○路一五三號六樓之四，為警查扣得信號彈一顆，因認被告涉有槍砲彈藥刀械管
    制條例第七條第四項之未經許可持有爆裂物罪嫌。經查，扣案之信號彈一顆，經
    本院送請內政部警政署刑事警察局鑑驗結果，認係德製制式信號彈，為實品，未
    發現改造或變造情事，信號彈原供發射產生火燄信號之正當使用，非屬槍砲彈藥
    刀械管制條例所列管之爆裂物，有該局八十九年五月八日刑偵五字第五六六五六
    號鑑驗通知書一紙在卷可參，是該信號彈既非列管之爆裂物，被告持有即無犯罪
    可言，故本件與本案論罪科刑部分即無裁判上一罪關係，應退由檢察官另行偵處
    。
據上論斷，應依刑事訴訟法第二百九十九條第一項前段，槍砲彈藥刀械管制條例第十
一條第四項、第十二條第五項、第一項，刑法第十一條前段、第二十六條前段、第五
十一條第五款、第七款、第三十八條第一項第一款、第二款、第四十二條第二項，罰
金罰鍰提高標準條例第二條，現行法規所定貨幣單位折算新台幣條例第二條，判決如
主文。
本案經檢察官林李嘉到庭執行職務。
中      華      民      國    八十九    年      七      月     十四     日
                                       臺灣新竹地方法院刑事第二庭
                                   法  官  張  百  見
右正本證明與原本無異。
如不服本判決，應於判決送達後十日內向本院提出上訴狀( 應附繕本 )，上訴於
臺灣高等法院。
                                            書記官  陳  進  楷
中      華      民      國    八十九    年      七      月     十四     日
附錄論罪科刑法條：槍砲彈藥刀械管制條例第十一條第四項、第十二條第一項、第五
                  項。
槍砲彈藥刀械管制條例第十一條第四項：
未經許可，持有、寄藏或意圖販賣而陳列第一項所列槍砲者。處一年以上七年以下有
期徒刑，併科新台幣七百萬元以下罰金。
槍砲彈藥刀械管制條例第十二條第一項、第五項：
未經許可，製造、販賣或運輸子彈者，處一年以上七年以下有期徒刑，併科新台幣五
百萬元以下罰金。
第一項至第三項之未遂犯罰之。


司法院資訊處製作；財團法人民間司法改革基金會備份。
